【裁判字號】    98,簡上,144
【裁判日期】    981028
【裁判案由】    詐欺
【裁判全文】
臺灣嘉義地方法院刑事判決             98年度簡上字第144號
上  訴  人
即  被  告  乙○○
上列上訴人因詐欺案件，不服本院嘉義簡易庭中華民國九十八年
五月二十七日九十八年度嘉簡字第七一八號第一審判決（聲請簡
易判決處刑書案號：臺灣嘉義地方法院檢察署九十八年度偵字第
三二七八號），提起上訴，本院管轄之第二審合議庭判決如下：
    主  文
上訴駁回。
乙○○緩刑貳年。
    事  實
一、乙○○預見金融帳戶為個人信用交易之重要表徵，提供金融
    帳戶與不詳人士使用，足以令實際使用者規避司法機關查緝
    ，因而助長實施詐欺取財之犯行，卻仍基於縱使有人利用其
    金融帳戶實施詐欺取財犯行亦不違反其本意之幫助犯意，於
    民國九十七年八月十一日下午四時許，在臺南市○○路與城
    隍街交岔路口附近，將其所有、甫於同日開戶之京城商業銀
    行（下稱京城銀行）善化分行帳號00000000000
    0號之存摺、提款卡、密碼提供給不詳姓名年籍之成年男子
    ，該存摺、提款卡、密碼旋流入不詳詐欺集團管領支配下。
    嗣詐欺集團成員於九十七年八月十三日中午十二時十三分許
    ，撥打電話與家住嘉義縣（地址詳卷）之甲○○，佯稱甲○
    ○之金融機構帳戶遭詐欺集團使用，必須依照指示匯款至指
    定帳戶，致使甲○○不疑有他，陷於錯誤，即於同日至嘉義
    縣京城銀行太保分行匯款新臺幣（下同）五萬四千元至乙○
    ○前開帳戶內，後甲○○察覺有異報警處理，警方即時通知
    京城銀行凍結該筆款項，警方再循線查獲。
二、案經嘉義縣警察局水上分局報告臺灣嘉義地方法院檢察署檢
    察官偵查後聲請以簡易判決處刑。
    理  由
一、本件上訴人即被告乙○○未於言詞辯論終結前對於警詢調查
    筆錄、存款明細、開戶紀錄、前科紀錄表等傳聞證據之證據
    能力有所異議。被告於本院審理時已坦承犯行，前開傳聞證
    據又多為金融機構業務上或公務員職務上經常製作之紀錄或
    證明文書，該等證據又查無顯不可信之情況，本院審酌予以
    採納之，無礙被告於程序上之彈劾詰問權利，認前開傳聞證
    據合於刑事訴訟法第一百五十九條之四、之五等規定，因而
    具備證據能力。
二、事實欄所記載之犯罪事實，業據被告於本院行準備與審判程
    序時坦承不諱（本審卷第四十二頁準備程序筆錄，第五十九
    頁審判筆錄），且查：
  (一)、被告係京城商業行善化分行帳號00000000000
      0號之存戶，為被告所坦認（警卷第四頁調查筆錄），復
      京城銀行善化分行九十七年八月二十六日（九七）京城善
      分字二六八號函覆之開戶資料在卷可憑（警卷第十六頁）
      。而家住嘉義縣（住址詳卷）被害人甲○○係於九十七年
      八月十三日中午十二時十三分許，接獲詐欺集團來電，佯
      稱被害人之金融機構帳戶遭詐欺集團使用，必須依照指示
      匯款至指定帳戶，致使被害人不疑有他，陷於錯誤，即於
      同日至嘉義縣京城銀行太保分行匯款五萬四千元至被告前
      開帳戶內，業據被害人供述屬實（警卷第七頁至第九頁調
      查筆錄），復有卷附之匯款憑條、受理各類案件紀錄表、
      反詐騙諮詢專線紀錄表、受理刑事案件報案三聯單、受理
      詐騙帳戶通報警示簡便格式表、京城商業銀行客戶存提記
      錄單等足稽（警卷第十頁至第十五頁、第十七頁）。
  (二)、按存摺、提款卡、密碼乃個人財產得喪變更之表徵，擅自
      交付不詳之人使用，足以隱藏不詳之人之身分，並令一般
      大眾誤信交易對象，對於達成詐騙行為有所助益，乃眾所
      皆知之事實。被告為徵求載送傳播小姐之司機工作，而於
      九十七年八月十一日開設涉案帳戶，並將帳戶之存摺、金
      融卡、密碼交付與從不認識之不明人士，交付後不明人士
      即音訊杳然等情，除為被告自白無諱外（本審卷第五十三
      頁至第五十八頁），復有卷附開戶資料、帳戶交易明細可
      佐（警卷第十六頁至第十七頁）。準此，被告開設並提供
      涉案帳戶與來歷不詳人士使用，雙方素不相識，其間缺乏
      任何信賴關係，被告無從繼續控制支配帳戶使用，對於帳
      戶隨時處在詐欺集團掌握支配之狀態，不能諉為不知。
  (三)、從而，被告自白與事實相符，事證明確，其犯行堪以認定
      。
三、核被告以幫助他人犯罪之意思，對於詐欺集團之詐欺取財犯
    行資以助力，而未參與詐欺犯罪構成要件之行為，係犯刑法
    第三十條第一項前段、第三百三十九條第一項之幫助詐欺取
    財罪。被告係幫助犯，應依刑法第三十條第二項規定減輕其
    刑。原審適用刑事訴訟法第四百四十九條第一項前段、第四
    百五十四條第二項，刑法第三百三十九條第一項、第三十條
    、第四十一條第一項前段，刑法施行法第一條之一第一項、
    第二項前段，逕以簡易判決判處被告有期徒刑三月，如易科
    罰金以一千元折算一日，核其認事用法概屬妥適，量刑亦符
    合罪刑相當原則，與社會之法律感情並無悖離，而無踰越法
    律所定之內外部限制。被告上訴意旨指摘原審判決量刑過重
    ，並無理由，應予駁回。
四、另查，被告未曾因故意犯罪受有期徒刑以上刑之宣告，有臺
    灣嘉義地方法院檢察署刑案資料查註紀錄表、臺灣高等法院
    被告前案紀錄表各一份在卷足參（偵查前案卷宗，本審卷第
    九頁、第六十一頁）。審酌被告未有前科，素行良好；原審
    判決後已協助被害人取回受騙款項，被告當庭向被害人道歉
    ，被害人亦當庭表示原諒之意，業經記明筆錄（本審卷第四
    十一頁至第四十二頁準備程序筆錄）；坦認犯行，深表悔悟
    等情，堪認此次係因一時失慮，初罹刑典，經此之偵查審判
    ，當知所警惕，應無再犯之虞，本院認為所宣告之刑，以暫
    不執行為適當，併予宣告緩刑二年，以啟自新。
據上論結，應依刑事訴訟法第四百五十五條之一第一項、第三項
、第三百六十八條，刑法第七十四條第一項第一款，判決如主文
。
本案經檢察官王振名到庭執行職務。
中    華    民    國    98    年    10    月    28    日
              刑事第一庭  審判長法  官  許進國
                                法  官  張志偉
                                法  官  張道周
以上正本證明與原本無異。
本件不得上訴。
中    華    民    國    98    年    10    月    28    日
                                書記官  張菀純


司法院資訊處製作；財團法人民間司法改革基金會備份。
